【裁判字號】    90,判,663
【裁判日期】    900426
【裁判案由】    請求退稅
【裁判全文】
最  高  行  政  法  院  判  決                      九十年度判字第六六三號
    原      告  乙○○
    原告兼右一人代理人
                甲○○
    被      告  臺南縣稅捐稽徵處
    代  表  人  施柏齡
右當事人間因請求退稅事件，原告不服財政部中華民國八十八年十二月三日台財訴第
000000000號再訴願決定，提起行政訴訟。本院判決如左：
    主  文
再訴願決定、訴願決定及原處分（復查決定及原核定）均撤銷。
訴訟費用由被告負擔。
    事  實
緣原告甲○○、乙○○二人分別共有坐落台南縣永康市○○段一○八八、一○八九地
號之二筆土地，分別各持分二分之一，被告原按一般用地稅率課徵地價稅，原告於八
十六年十二月十八日以該兩筆土地係屬公共設施保留地，向被告申請退還八十二年至
八十五年溢繳稅款，被告新化分處隨即分別以八十七年二月六日新分二字第八七○○
四一九二號函、第00000000號函及八十七年三月十二日新分二字第八七○七
六七五○號函、第八七○七六七五一號函檢附支票四紙，合計退還八十二年至八十五
年溢繳地價稅款金額七九、五七二元。惟原告於八十七年三月二十一日向被告新化分
處申請該退還之溢繳稅款應接退稅額加計利息退還，案經被告新化分處以「依稅捐稽
徵法第二十八條規定辦理退還溢繳稅款並無規定加計利息退還」予以否准。原告不服
，提起訴願、再訴願，遭決定駁回，遂提起本件行政訴訟。茲摘敘兩造訴辯意旨如次
：
原告起訴意旨略謂：一、按經地目變更為「公共設施保留地」，應由稽徵機關依通報
資料，逕行核課地價稅，免由土地所有權人申請，土地稅減免規則第二十二條著有明
文，本案原處分機關未據上揭規定核課地價稅，迨原告提出申請，始准更正，退還溢
繳稅額，是其錯誤，出於原處分機關。二、本案原處分引用財政部六十八年三月二十
一日台財稅第三一八六三號函釋，略以稅捐稽徵法第二十八條對於因經行政救濟程序
終結決定或判決，應退還稅款者，應加計利息一併退還之規定，應有不同，從而否准
加計利息一併退還之決定。殊未斟酌，稅捐稽徵法第二十八條雖無加計利息退還之規
定，但不能遽認為申請退還之溢繳稅款，則禁止不加利息退還。又其與同法第三十八
條第二項規定，因行政救濟溢繳稅款申請退還者，始有加計利息規定比較適用，因第
二十八條及第三十八條規定，並無普通法及特別法之關係，自無排除非經行政救濟程
序者，始有加計利息之請求權。參之稅捐稽徵法第四十八條之一第二項，非因行政救
濟自行補繳稅款者，仍應加計利息之規定自明，故非因行政救濟而補稅者，應加計利
息，其非因行政救濟而退稅者，則不加計利息，基於租稅公平原則，顯有不符。二、
納稅義務人依稅捐稽徵法第二十八條規定申請退還溢繳稅款，經稽徵機關核准者，參
照行政法院八六年八月份庭長評事聯席會議決議意旨，准自納稅義務人繳納該項稅款
之日起加計利息一併退還，財政部六十八年三月二十一日台財稅第三一八六三號函（
退稅非經行政救濟不加利息），同時停止不再適用，業經財政部八十九年六月三日台
財稅第○八九○四五三三三四號函核釋有案可稽。三、依據前揭財政部函釋，原告申
請溢繳地價稅，業經被告於八十七年一月十二日八七南縣稅新分二字第八七○七○八
五一號函（附件一）核准退稅，則被告對原告溢繳稅款自應加計利息一併退還。為此
請判決撤銷一再訴願及原處分等語。
被告答辯意旨略謂：一、按「稅捐之稽徵，依本法之規定；本法未規定者，依其他有
關法律之規定。」、「納稅義務人對於因適用法令錯誤或計算錯誤溢繳之稅款，得自
繳納之日起五年內提出具體證，申請退還；逾期未申請者，不得再行申請。」、「納
稅義務人對於核定稅捐之處分如有不服，應依規定格式，敘明理由，連同證明文件，
依左列規定，申請復查：一依核定稅額通知書所載有應納稅額或應補徵稅額者，應於
繳款書送達後，於繳納期間屆滿翌日起算三十日內，申請復查。」、「經依復查、訴
願或行政訴訟等程序終結決定或判決，應退還稅款者。稅捐稽徵機關應於復查決定，
或接到訴願決定書，或行政法院判決書正本後十日內退回；並自納稅義務人繳納該項
稅款之日起，至填發收入退還書或國庫支票之日止，按退稅額，依繳納稅款之日郵政
儲金匯業局之一年期定期存款利率，按日加計利息一併退還。」分別為稅捐稽徵法第
一條、第二十八條、第三十五條第一項第一款暨第三十八條第二項所明定；又「已規
定地價之土地，除依第二十二條規定課徵田賦者外，應課徵地價稅。」、「地價稅由
直轄市或縣（市）主管稽徵機關按照地政機關編送之地價歸戶冊及地籍異動通知資料
核定，每年徵收一次，必要時得分二期徵收，其開徵日期，由省（市）政府定之。」
（目前開徵日期訂為每年十一月十六日至同年十二月二十五日），亦分別為土地稅法
第十四條、第四十條所規定。二、經查原告甲○○、乙○○等二人共同持有永康市○
○段一○八八、一○八九地號之二筆土地，分別各持分二分之一，本處原按一般用地
稅率課徵地價稅，原告於八十六年十二月十八日以該兩筆土地係屬公共設施保留地，
向本處申請退還八十二年至八十五年溢繳稅款，本八十二年至八十五年地價稅開徵日
期為每年十一月十六日至同年十二月二十五日，原告倘對於核定稅捐處分如有不服，
應依稅捐稽徵法第三十五條第一項第一款規定於繳款書送達後，於繳納期間屆滿翌日
起三十日內，申請復查，惟原告遲於八十六年十二月十八日始以系爭兩筆土地屬公共
設施保留地，本處按一般用地稅率課徵地價稅有誤為由，申請退還溢繳稅款；本案因
已逾各年度復查申請期間，本處新化分處乃依稅捐稽徵法第二十八條規定分別以八十
七年二月六日新分二字第八七○○四一九二、00000000號暨八十七年三月十
二日新分二字第八七○七六七五○、八七○七六七五一號函，檢附支票四紙合計退還
八十二年至八十五年溢繳地價稅款金額七九、五七二元（附件○一二－○一五頁）在
案。原告八十七年三月二十一日復向本處新化分處申請該退還之溢繳稅款應按退稅額
加計利息退還，案經本處新化分處以「依稅捐稽徵法第二十八條規定辦理退還溢繳稅
款並無規定加計利息退還。」予以否准，依法並無不合；又財政部六十八年三月二十
一日台財稅第三一八六三號函釋：「納稅義務人因適用法令錯誤或計算錯誤溢繳之稅
款，申請返還時，應依稅捐稽徵法第二十八條規定辦理；惟該條文並無加計利息退還
，因之，台端因稽徵機關重複發單溢繳之稅款，亦不得加計利息退還。至同法第三十
八條第二項規定經復查、訴願或行政訴訟確定應退還者，指行政救濟案件才有其適用
。」亦規定有案。三、再查，按財政部七十二年五月十二日台財稅第三三三三一號函
釋示「．．．說明二按稅捐稽徵法第三十五條有關申請復查之規定，係納稅義務人對
於稽徵機關核定之稅額之通知書有所不服而請求救濟而言。至於納稅義務人依同法第
二十八規定申請退還溢繳稅款，經主管機關駁回其申請，納稅義務人如有不服欲提起
行政救濟時，因係對於稽徵機關之駁回處分表示不服，而非對於核定之稅額之通知書
表示不服，可逕依訴願法規定提起訴願。」。故本處新化分處八十七年三月三十一日
八七南縣稅新分二字第八七○一一三二九號函復說明，以本案申請退還溢繳地價稅款
因非行政救濟案件並無規定加計利息退還，該函係屬對於核定稅額以外之行政處分，
原告有所不服，核非對核定稅捐有所不服，故本案非復查案件，程序上應視同訴願案
件，從而，本件並非屬行政救濟而得予退稅案件，事證明確。揆諸首揭稅捐稽徵法暨
財政部函釋已明文規定，本案自應依據援引適用並無不當。至原告行政訴訟理由一再
執陳詞主張應依稅捐稽徵法第三十八條、第四十八條之一條規定之同一法理暨第二十
八條及第三十八條規定，並無特別法及普通法之關係，本案仍應加計利息退還，以符
租稅公平原則等語，顯無理由，洵無足採。綜上，原告之訴顯無理由，請駁回原告之
訴等語。
    理  由
按「納稅義務人對於因適用法令錯誤或計算錯誤溢繳之稅款，得自繳納之日起五年內
提出具體證明，申請退還，逾期未申請者，不得再行申請。」及「經依復查、訴願或
行政訴訟等程序終結決定或判決，應退還稅款者，稅捐稽徵機關應於復查決定，或接
到訴願決定書，或行政法院判決書正本後十日內退回；並自納稅義務人繳納該項稅款
之日起，至填發收入退還書或國庫支票之日止，按退稅額，依繳納稅款之日郵政儲金
匯業局之一年期定期存款利率，按日加計利息，一併退還。」稅捐稽徵法第二十八條
、第三十八條第二項分別定有明文。稅捐稽徵法第二十八條係對退稅請求權時效之規
定，雖該條無加計利息退還之規定，然同法第三十八條第二項對因行政救濟溢繳稅款
申請退還者，則明定有加計利息之請求權；同法第四十八條之一第二項對非因行政救
濟自行補繳稅款者明定應加利息；基於租稅公平原則，納稅義務人對於因適用法令錯
誤或計算錯誤溢繳之稅款申請退還溢繳稅款時，應准自納稅義務人繳納該項稅款之日
起加計利息一併退還，有本院八十六年八月份庭長評事聯席會議及財政部八十九年六
月三日台財稅第○八九○四五三三三四號函釋可參考。又「已規定地價之土地，除依
第二十二條規定課徵田賦者外，應課徵地價稅。」、「地價稅由直轄市或縣（市）主
管稽徵機關按照地政機關編送之地價歸戶冊及地籍異動通知資料核定，每年徵收一次
，必要時得分二期徵收，其開徵日期，由省（市）政府定之。」（目前開徵日期訂為
每年十一月十六日至同年十二月二十五日），亦分別為行為時土地稅法第十四條、第
四十條所規定。又私有土地經地目變更為「公共設施保留地」，應由稽徵機關根據主
管地政機關通報資料逕行核課地價稅，免由土地所有權人申請減免地價稅，土地稅減
免規則第二十二條第三款亦有明文。本件原告二人共有系爭二筆土地，變更為「公共
設施保留地」，被告應根據地政機關通報資料逕行按減免後之地價稅核課，卻仍按一
般用地稅率課徵地價稅，原告於八十六年十二月十八日依稅捐稽徵法第二十八條規定
向被告所屬新化分處申請退還溢繳稅款，被告所屬新化分處雖同意退還八十二年至八
十五年溢繳地價稅款七九、五七二元在案。原告於八十七年三月二十一日向被告所屬
新化分處申請該退還溢繳稅款應按退稅額加計利息退還時，遭該分處以稅捐稽徵法第
二十八條並無加計利息退還之明文為由予以否准，依照前揭說明，該分處否准加計利
息退還之處分顯有違誤，復查決定、訴願決定及再訴願決定未予糾正，尚有未洽，原
告起訴意旨經核有理由，自應由本院將再訴願決定、訴願決定及原處分（包括復查決
定）均撤銷，由被告另為適當之處理。
據上論結，本件原告之訴為有理由，爰依行政訴訟法施行法第三條、行政訴訟法第九
十八條第三項前段，判決如主文。
中    華    民    國     九十        年      四      月     二十六      日
                    最 高 行 政 法 院  第 二 庭
                                審 判 長 法  官      陳  石  獅
                                         法  官      林  家  惠
                                         法  官      彭  鳳  至
                                         法  官      高  啟  燦
                                         法  官      黃  合  文
右  正  本  證  明  與  原  本  無  異
                                         法院書記官  蘇  金  全
中    華    民    國     九十        年      四      月     二十七      日


司法院資訊處製作；財團法人民間司法改革基金會備份。
